【裁判字號】    99,交聲,3779
【裁判日期】    991108
【裁判案由】    聲明異議
【裁判全文】
臺灣臺中地方法院交通事件裁定        99年度交聲字第3779號
原處分機關  交通部公路總局臺中區監理所豐原監理站
異  議  人
即受處分人  甲○○
上列受處分人因違反道路交通管理處罰條例案件，對於交通部公
路總局臺中區監理所豐原監理站於民國99年5月25日所為之處分
（豐監稽違字第裁63-HD0000000號裁決書）聲明異議，本院裁定
如下：
    主    文
異議駁回。
    理    由
一、原處分機關係以：本件異議人即受處分人甲○○（下稱受處
    分人）於民國97年4月11日22時15分許，駕駛車牌號碼SPM-9
    35號輕型機車，行經臺中縣豐原市○○路與葫蘆墩一街口處
    ，因酒駕肇事，經抽血檢測酒精濃度值為154.3mg/dl，換算
    呼氣酒精濃度值達0.77mg/l之事實，違反道路交通管理處罰
    條例第35條第1項第1款規定，經臺中縣警察局豐原分局員警
    以中縣警交字第HD0000000號舉發違反道路交通管理事件通
    知單舉發。交通部公路總局臺中區監理所豐原監理站乃於99
    年5月25日以豐監稽違字第裁63-HD0000000號違反道路交通
    管理事件裁決書裁處罰鍰新臺幣（下同）45,000元，並吊扣
    機車駕駛執照24個月及施以道安講習。按刑事訴訟法所規定
    之緩起訴處分，乃附條件之不起訴處分，本質上為不起訴處
    分之一種，至檢察官為緩起訴處分時依刑事訴訟法第253條
    之2第1項規定，徵得被告之同意，對被告所為之指示及課予
    之負擔，係屬特殊之處遇措施，並非刑罰。本案刑事部分經
    檢察官緩起訴處分確定，應視同不起訴處分，受處分人確定
    免於受刑事訴追，本所自得依行政罰法第26條第2項規定，
    就違反行政法上義務予以裁罰等語。
二、受處分人聲明異議意旨略以：受處分人酒駕違規案，經地方
    法院檢察署檢察官依刑事訴訟法第253條之2規定為緩起訴處
    分，諭知異議人捐款5萬元（如附件影本）。惟原處分機關
    又依道路交通管理處罰條例第35條第1項裁罰45,000元，有
    違行政罰法第26條「一事不二罰」立法意旨，且行政罰法第
    26條文並無緩起訴處分之規定，請求撤銷原處分關於罰鍰部
    分等語。
三、按受處分人，不服道路交通管理處罰條例第8條主管機關所
    為之處罰，得於接到裁決書之翌日起20日內，向管轄地方法
    院聲明異議，依上開規定聲明異議之期間，自裁決送達之翌
    日起算，並得依法扣除在途期間；交通法庭認聲明異議不合
    法律上之程式或其異議權已經喪失者，應以裁定駁回之，道
    路交通管理處罰條例第87條第1項、道路交通案件處理辦法
    第12條、第17條分別定有明文。而上開20日之期間乃法定不
    變期間，如遲誤該期間，法院自應以聲明異議不合法律上程
    式，且無從補正，裁定駁回。次按處理違反道路交通管理事
    件，有關文書送達之程序，準用行政程序法送達之規定，違
    反道路交通管理事件統一裁罰標準及處理細則第5條定有明
    文；而行政程序法中對於文書送達，於應受送達人之住居所
    、事務所或營業所為之，但在行政機關辦公處所或他處會晤
    應受送達人時，得於會晤處所為之；於應送達處所不獲會晤
    應受送達人時，得將文書付與有辨別事理能力之同居人、受
    僱人或應送達處所之接收郵件人員，行政程序法第72條第1
    項、第73條第1項亦分別定有明文。
四、經查：本件原處分機關於99年5月25日所為之豐監稽違字第
    裁63-HD0000000號裁決書，係以掛號郵寄而於99年5月28日
    送達受處分人之住所即戶籍地「臺中縣豐原市○○路○段267
    巷29弄6號」，因不獲會晤應受送達人，將該裁決書交由受
    處分人之同居人堂弟楊裕琮蓋章代為簽收，又雖楊裕琮設籍
    於臺中縣豐原市○○路○段267巷29弄9號，與受處分人戶籍
    地址相異，惟該址係位受處分人住所斜對面，且受處分人於
    庭訊時亦坦承楊裕琮於99年5月28日代收裁決書後隔兩日即
    交付予之，故該裁決書已合法送達受處分人等事實，有受處
    分人及楊裕琮之個人戶籍基本資料、本件裁決書及送達證書
    影本及本院訊問筆錄附卷可稽。揆諸上開規定，本件裁決書
    已於99年5月28日合法送達予受處分人，而受處分人遲至99
    年10月13日始具狀聲明異議，此有受處分人聲明異議狀上蓋
    用之交通部公路總局臺中區監理所豐原監理站收文章戳印存
    卷可按，是受處分人聲明異議顯已逾20日之法定異議期間。
    從而，依前開法條規定及說明，本件受處分人逾期始聲明異
    議，其聲明異議不合法律上程式，且無從補正，依法自應予
    以駁回。
五、另原處分關於罰鍰部分有無違反一事不二罰之問題，此係涉
    及實體事項，基於「先程序後實體」原則，本院自無須審酌
    。原處分機關所為裁決係因受處分人逾期聲明異議而形式上
    確定，而行政處分形式上確定後，若有違法之情形，受處分
    人應如何救濟乙節，揆諸行政程序法第117條前段及第128條
    第1項分別明定「違法行政處分於法定救濟期間經過後，原
    處分機關得依職權為全部或一部之撤銷；其上級機關，亦得
    為之」，「行政處分於法定救濟期間經過後，具有下列各款
    情形之一者，相對人或利害關係人得向行政機關申請撤銷、
    廢止或變更之。但相對人或利害關係人因重大過失而未能在
    行政程序或救濟程序中主張其事由者，不在此限。一、具有
    持續效力之行政處分所依據之事實事後發生有利於相對人或
    利害關係人之變更者。二、發生新事實或發現新證據者，但
    以如經斟酌可受較有利益之處分者為限。三、其他具有相當
    於行政訴訟法所定再審事由且足以影響行政處分者」。是顯
    見行政處分（包含行政秩序罰）於經法定救濟期間後，倘有
    上開情形，行政機關仍得予以撤銷或廢止，但須由原處分機
    關依職權，或是由處分相對人向行政機關申請撤銷或廢止之
    ，始為適法。基此，本件原處分機關如認其前述罰鍰之處罰
    ，已因上開緩起訴處分之確定而有違法之處時，非不得依職
    權撤銷該違法之處罰，受處分人亦得向原處分機關申請之，
    附此敘明（臺灣高等法院臺中分院98年度交抗字第783號、
    98年度交抗字第829號裁定意旨參照）。
六、據上論斷，應依道路交通管理處罰條例第87條第2項、道路
    交通事件處理辦法第17條前段，裁定如主文。
中    華    民    國    99    年    11    月    8     日
                              交通法庭  法  官  蔡建興
以上正本證明與原本無異。
如不服本裁定應於送達後5日內向本院提出抗告狀。
                                        書記官  黃英寬
中    華    民    國    99    年    11    月    8     日

司法院資訊處製作；財團法人民間司法改革基金會備份。
